【裁判字號】    98,上更(一),547
【裁判日期】    990202
【裁判案由】    毒品危害防制條例
【裁判全文】
                  臺灣高等法院刑事判決          
上  訴  人    臺灣臺北地方法院檢察署檢察官
上  訴  人    
即  被  告    黃聖豪  
選任辯護人    彭國能律師
上  訴  人    
即  被  告    林棕凱原名林琮.
選任辯護人    金  鑫律師
上  訴  人 
即  被  告    王韋傑  
選任辯護人    呂福元律師
被      告    李宗錡  
選任辯護人    蔡鴻斌律師
              柏有為律師
              張峪嘉律師
上列上訴人因被告違反毒品危害防制條例案件，不服臺灣臺北地
方法院95年訴字第1305號，中華民國96年5月8日第一審判決（起
訴案號：臺灣臺北地方法院檢察署95年度偵字第13344號），提
起上訴，經判決後，由最高法院發回更審，本院判決如下：
    主  文
原判決關於黃聖豪販賣第三級毒品及定其執行刑暨林棕凱及王韋
傑部分，均撤銷。
黃聖豪販賣第三級毒品，處有期徒刑陸年，扣案如附表一所示之
第三級毒品愷他命共貳拾陸包（含包裝袋）、附表二編號1 所示
之夾鏈袋壹佰貳拾玖個、編號2 所示之行動電話壹具均沒收。
林棕凱幫助販賣第三級毒品，處有期徒刑貳年拾月，扣案如附表
二編號4 所示之行動電話壹具沒收。
王韋傑無罪。
其他上訴駁回。
    事  實
一、林棕凱（原名林琮凱）曾犯妨害家庭及傷害罪，經本院87年
    上易字第6955號判決，分別判處有期徒刑6 月、7 月，應執
    行有期徒刑10月確定。於民國（下同）88年5 月31日入監執
    行，89年2 月3 日因縮刑期滿假釋付保護管束，於89年3 月
    12日保護管束期滿未經撤銷假釋。
二、黃聖豪、林棕凱均明知愷他命係屬毒品危害防制條例所管制
    之第三級毒品，依法不得販賣，林棕凱於95年6 月20日下午
    5 時許，接獲位於臺北市○○○路○ 段330 號地下1 樓「太
    子三溫暖」之真實姓名不詳成年男子電話聯繫，告知有愷他
    命貨源後，竟基於幫助黃聖豪販賣愷他命藉以獲利之犯意，
    即以其所有0000000000號行動電話與黃聖豪所有之00000000
    00號行動電話聯繫，告知黃聖豪此一訊息。黃聖豪得知後，
    基於意圖營利販入愷他命以待賣出藉以獲利之犯意，於同日
    晚間9 時許，駕駛車牌號碼2220-KR 號自小客車，自桃園縣
    住處出發，搭載林棕凱及林棕凱女友侯錦淳（另經檢察官為
    不起訴處分）至臺北市前述地址之「太子三溫暖」，以每公
    斤約新臺幣（下同）50萬元至60萬元之價格（黃聖豪堅不吐
    實實際購買價格，故以其於原審所稱之愷他命約100 公克，
    5 、6 萬元計算，認定其購買之價格為每公斤50萬元至60萬
    元），向真實姓名不詳之某成年男子，販入如附表一所示之
    愷他命。
三、嗣於同日晚間11時55分許，林棕凱應黃聖豪所請，以其所有
    0000000000號行動電話與王韋傑使用之0000000000號行動電
    話聯繫，要王韋傑代為購買袋子，以備分裝愷他命。王韋傑
    即購買分裝袋，並於翌日（21日）凌晨0 時許，駕駛車牌號
    碼2827 -KR號自小客車搭載不知情之郭惠菁，至李宗錡所經
    營位於桃園市○○路375 號之「民生汽車澡堂」與黃聖豪、
    林棕凱、侯錦淳會合，並將購買之分裝袋交由林棕凱轉交黃
    聖豪。黃聖豪即於民生汽車澡堂，將已販入之愷他命，使用
    其自行拿取置於澡堂櫃臺抽屜內之電子磅秤及王韋傑購買之
    分裝袋加以分裝（王韋傑購買分裝袋並交付予林棕凱轉交黃
    聖豪部分，林棕凱與王韋傑均不構成犯罪，詳如後述）。其
    後於翌日（21日）凌晨1 時15分許，當黃聖豪將如附表一編
    號6 至9 之毒品置於王韋傑車上，欲與王韋傑外出時，為行
    政院海岸巡防署北部地區巡防局查緝員當場查獲。並於「民
    生汽車澡堂」內扣得附表二編號1 至9 所示之夾鏈袋、行動
    電話、電子磅秤、附表一編號1 至5 所示之第三級毒品愷他
    命22包。員警另在前述王韋傑所駕駛之車牌號碼2827-KR 號
    自小客車內扣得附表一編號6 至9 所示之第三級毒品愷他命
    4 包，於黃聖豪所駕車號2220-KR 車內扣得附表二編號10之
    現金19萬1,000 元，查悉上情。
四、案經行政院海岸巡防署北部地區巡防局報告臺灣臺北地方法
    院檢察署檢察官偵查起訴（黃聖豪另犯轉讓第三級毒品罪，
    被判決有期徒刑四月，經最高法院判決上訴駁回確定）。
    理  由
壹、証據能力部分：
一、關於卷附監聽譯文：按通訊監察錄音之譯文，僅屬依據監聽
    錄音結果予以翻譯之文字，固具文書證據之外觀，但實際上
    仍應認監聽所得之錄音帶或光碟，始屬調查犯罪所得之證物
    ，乃係刑事訴訟法第165條之1第2項所稱之證物，如其蒐證
    程序合法，並經合法調查，自具證據能力。因此檢察官如提
    出通訊監察錄音之譯文為其證據方法，實乃以其監聽所得之
    錄音帶或光碟，為調查犯罪所得之證物，法院本應依刑事訴
    訟法第165條之1所列之方法調查，以判斷該錄音帶或光碟是
    否與通訊監察錄音之譯文相符。本案所援引之監聽錄音，經
    原審於96年4月17日實施勘驗，且被告及其辯護人就勘驗之
    結果均表示沒有意見，此有原審勘驗筆錄及審判筆錄在卷可
    稽（見原審卷第188-191、193頁），且本案所為之監聽，就
    監聽之電話號碼（被告黃聖豪使用之門號為0000000000號、
    被告林棕凱所使用之門號為0000000000號）及監聽期間（95
    年6 月15日上午10時起，至95年7 月14日上午10時止），均
    與通訊監察書所核准之範圍相符，此有臺灣臺北地方法院檢
    察署95年6 月15日95年北檢大結聲監續字第796 號通訊監察
    書在卷可稽（見偵卷一第181-183 頁）。自屬公務員依法定
    程序所取得之證據資料，業經踐行證據調查之法定程序，此
    監聽譯文有證據能力。
二、又當事人、代理人或辯護人於法院調查證據時，知有刑事訴
    訟法第159 條第1 項不得為證據之情形，而未於言詞辯論終
    結前聲明異議者，視為有前項之同意。本案除被告黃聖豪、
    林棕凱之辯護人主張95年上半年國內主要毒品價格一覽表，
    無証據能力外，對其餘所有事証之証據能力均不爭執，惟前
    開毒品價格一覽表本案並未援引為証據認定，而本案被告及
    証人於審判外陳述，嗣均於原審以証人身分結証在卷，故均
    有証據能力，得為本案証據。
貳、實體部分：
一、有罪部分（被告黃聖豪、林棕凱部分）：
(一)、上訴人即被告黃聖豪、林棕凱固坦承確有於上揭時間，因被
    告林棕凱之邀約，二人偕同前往「太子三溫暖」，其後並分
    別駕車前往「民生汽車澡堂」，其間被告黃聖豪並要林棕凱
    購買分裝袋，被告林棕凱則要被告王韋傑代為購買，被告王
    韋傑嗣於「民生汽車澡堂」將購得之分裝袋交付予被告林棕
    凱，並由被告林棕凱交予被告黃聖豪，由被告黃聖豪於「民
    生汽車澡堂」內分裝愷他命之情。惟被告黃聖豪、林棕凱均
    堅決否認有何意圖營利而販入第三級毒品愷他命之情，均辯
    稱，渠等前往「太子三溫暖」只是與人聊天，並無購買毒品
    。被告黃聖豪並辯稱：扣案如附表一所示之毒品，並非購買
    來，而係因其友人積欠伊賭債50萬元，而以之抵扣欠款，伊
    從家中攜帶前往「民生汽車澡堂」分裝，係用以方便自行施
    用云云。惟經查：
  1.扣案之白色粉末26包，毛重共2099.1公克，此有扣押物品目
    錄表在卷（見偵查卷一第38頁39頁，該目錄表中之18包記載
    毛重100 克，應係每包毛重100 克之誤）及臺灣臺北地方法
    院檢察署贓物庫扣押物品目錄清單（見偵查卷一第46頁至49
    頁）。又前述扣押物，先經憲兵司令部刑事鑑驗中心鑑定，
    認其中2 包無愷他命成分，另外20包淨重1855.66克，取樣
    1.51克（已鑑析用罄），餘1854.15 克。另外4 包淨重169.
    2229克，取樣0.4913克（已鑑析用罄），餘168.7316克（見
    偵查卷一第86頁）。再經原審送內政部警政署刑事警察局檢
    視，實際為白色粉末3 大包及26個殘渣袋（殘渣袋部分不予
    鑑定），白色粉末3 大包經該局編號1 至3 ，經鑑定結果：
    編號1 白色粉末驗前毛重69.51 公克（包裝塑膠袋重1.20公
    克），取0.20公克鑑定用罄（餘68.11公克），檢出第三級
    毒品愷他命成分，純度約為5.7％，驗前總純質淨重約3.89
    公克；編號2白色粉末驗前毛重1859.69公克（包裝塑膠袋重
    5.68公克），取0. 48公克鑑定用罄（餘1853.53 公克），
    檢出第三級毒品愷他命成分，純度約為97.6％，驗前總純質
    淨重約1809.51公克；編號3白色粉末驗前毛重16 9.93公克
    （包裝塑膠袋重1.20公克），取0.46公克鑑定用罄（餘168.
    27公克），檢出第三級毒品愷他命成分，純度約為89.3 ％
    ，驗前總純質淨重約150.68公克，即驗前總純質淨重1964
    .08公克。此有內政部警政署95年9月13日刑鑑字第09501189
    16號鑑定書在卷可證（見原審卷第72頁）。是扣案之白色粉
    末確係第三級毒品愷他命無訛。
  2.被告林棕凱於95年6月20日下午5時34分起，以其持用門號00
    00000000行動電話，撥打00000000市內電話與某男子之通話
    內容略為（下稱對話，見偵卷一第232頁監聽譯文，原審
    卷第188頁勘驗筆錄）：
    林棕凱：請找805
    某男子：喂
    林棕凱：老大
    某男子：我們豪哥勒
    林棕凱：豪哥，豪哥，好我叫他打給你
    某男子：在睡覺嗎
    林棕凱：沒有阿，起來了
    某男子：你跟他講他不是要那個「簽阿」嗎叫他過來
    林棕凱：現在喔
    某男子：晚一點叫他來看一下可不可以
    林棕凱：喔好
  3.被告黃聖豪自95年6月20日下午5時35分起，以其持用門號00
    00000000行動電話，撥打被告林棕凱所持用之0000000000號
    行動電話，其2人間之通話內容略為（下稱對話，見偵卷
    一第198頁監聽譯文，原審卷第188頁背面勘驗筆錄）：
    黃聖豪：喂
    林棕凱：喂
    黃聖豪：嗯
    林棕凱：你那個「長頭髮」的他幫你找到了
    黃聖豪：嗯
    林棕凱：他講晚上叫我們一起上去看看
    黃聖豪：是喔
    林棕凱：嗯
    黃聖豪：今晚過去看喔好啊
    林棕凱：我要去再打給你
    黃聖豪：幾點要去
    林棕凱：八點去看醫生看好我再打給你
    黃聖豪：OK
    林棕凱：好。掰掰
  4.觀諸上述對話某男子使用之電話號碼為00000000號，申裝
    地址即為太子三溫暖所在地，此有該監聽譯文及中華電信基
    隆營運處查詢單在卷可稽（卷偵卷一第232、239頁），而依
    照上述監聽譯文內容、所示，並參酌被告黃聖豪業於偵
    查中供認其與林棕凱於監聽譯文中談及「長頭髮」為愷他命
    之暗語（見偵卷二第7-8 頁），被告黃聖豪、林棕凱嗣於原
    審羈押庭時均亦均供稱上揭對話亦文中「簽阿」係指長條形
    狀之愷他命（見聲羈卷第11、17頁），對照被告黃聖豪、林
    棕凱所自承及證人侯錦淳所證之95年6 月20日晚間之行程（
    見原審卷第155-159 頁、第162 頁背面到第163 頁），嗣後
    並於民生汽車澡堂查獲大量愷他命等情，堪認被告林棕凱於
    接獲有毒品愷他命來源之消息後，即基於幫助黃聖豪販入該
    毒品愷他命之犯意，告知被告黃聖豪此一訊息，被告黃聖豪
    即與被告林棕凱至太子三溫暖，由被告黃聖豪販入第三級毒
    品愷他命。
  5.被告黃聖豪雖否認有販入第三級毒品，就扣案毒品之取得，
    辯稱係他人用以抵償50萬元之賭債（見偵卷一第114頁，原
    審聲羈字卷第9 頁，原審卷第163 頁）。惟被告黃聖豪於原
    審審理時亦供稱：「平常愷他命1 包100 公克，大約5 、6
    萬元。」（見原審卷第163 頁背面）。而扣案毒品總純質淨
    重達1964.08 公克（將近2 公斤），交易價值高達約1 百萬
    元左右，則被告黃聖豪所稱以毒品抵債之人，何以以遠高於
    債務金額之毒品抵償債務？此已與常情不符。且就何以分裝
    扣案毒品乙節，被告黃聖豪先於偵查中陳稱係為方便攜帶去
    賭場招待客戶，復於原審訊問時改稱，係自己要施用，於原
    審及本院審理時卻又改稱：「我想得知數量有多少。他給我
    的數量我不清楚，所以要一袋袋的分裝。」（見偵卷二第7
    頁，聲羈字卷第9 頁，原審卷第164 頁，本院卷第45頁）。
    被告黃聖豪就分裝之目的所為之陳述前後亦有不一，且被告
    黃聖豪倘係為清點他人交付抵債之毒品數量為何，亦應係將
    大包裝之毒品直接稱重最為便利與準確，何須為此分裝之添
    足之舉？且倘如被告黃聖豪所自承係為供己所用，平日有施
    用愷他命之習慣，平均一天約30、40公克，惟「依Clarke's
    Analysis of Drugs and Poison一書第三版之記述，愷他命
    靜脈注射一般使用劑量每公斤體重使用1至4.5毫克（即每百
    公斤體重使用100至450毫克，亦即0.1至0.45公克），肌肉
    注射劑量每公斤體重使用6.5至13毫克（即每百公斤體重使
    用650至1,300毫克，亦即0.65至1.3公克）；另依Dispositi
    on of Toxic Drugs andChemic als in Man一書第五版記載
    ，有3名成年人使用愷他命靜脈注射或肌肉注射900（即0.9
    公克）至1,000毫克（即1公克）後致死案例。」此經行政院
    衛生署管制藥品管理局93年9月13日管檢字第0930008405號
    函載明（見行政院衛生署管制藥品管理局於94 年6月出版之
    「濫用藥物檢驗相關解釋彙編」一書第206- 207頁，該函影
    本附於本院審判筆錄之後）。是被告黃聖豪供稱其每日施用
    量約可達30、40公克，顯逾一般正常使用劑量，被告黃聖豪
    上開所陳述之施用劑量，自難採信。又被告雖辯稱，毒品係
    於前往「太子三溫暖」前即已由家中帶出，放置於車上，惟
    此與被告林棕凱於原審訊問時供稱：「離開太子三溫暖以後
    ，被告黃聖豪告知要回家拿毒品。」亦有未合之處（見聲羈
    卷第17頁）。且如上述，本案扣案毒品價值高達約1百萬元
    左右，被告黃聖豪豈會放心將價值不斐之毒品置於車上，而
    至太子三溫暖與他人聊天後再回到桃園加以分裝？此均有與
    常情相悖之處。該毒品若係他人質押，何以被告黃聖豪隨意
    攜帶外出？又若被告黃聖豪係欲自己施用，何須一次購買如
    許大量之毒品，增加被查獲之風險？被告黃聖豪上開所辯，
    應係屬事後避就之詞，不足採信。堪認係被告林棕凱獲知毒
    品來源，以幫助黃聖豪販賣圖利之犯意，告知黃聖豪，並偕
    同被告黃聖豪至前述太子三溫暖購買毒品，攜返桃園分裝，
    以待出售。
  6.又非法販賣愷他命毒品係政府嚴予查緝之違法行為，且愷他
    命毒品無公定之價格，並可任意分裝或增減其份量，而每次
    買賣之價量，亦隨時依雙方關係之深淺、當時之資力、需求
    程度及對行情之認知等因素而異其標準，非可一概而論，因
    之販賣之獲利，除經坦承犯行或價量均臻明確外，委難察得
    實情，惟販賣之人從價差或量差中牟利之方式雖異，其販賣
    行為在意圖營利則同一。足認被告黃聖豪販入毒品，有營利
    之意圖，而被告林棕凱係幫助黃聖豪販賣毒品之意思，參與
    犯罪構成要件以外之行為（即告知黃聖豪毒品之來源，並陪
    同黃聖豪至臺北向前述不詳姓名之人販入毒品）。
  7.此外，尚有附表二編號2、4、9所示之手機2臺、電子磅秤1
    臺扣案可證，本案事證明確，被告黃聖豪、林棕凱之犯行堪
    以認定。被告林棕凱雖請求傳訊賴瑞雄以證明被告黃聖豪、
    林棕凱前往「太子三溫暖」並未購買毒品等情。惟賴瑞雄經
    本院傳訊而未到庭，且難認賴瑞雄係販毒者，又如何證明黃
    聖豪、林棕凱未販入毒品。況被告黃聖豪、林棕凱上揭犯行
    事證已明，本院認無再傳喚賴瑞雄之必要，併此敘明。
  8.至於被告黃聖豪坦承係伊將愷他命置於上述王韋傑車上駕駛
    座底下，雖另供稱附表一編號6之毒品係被告王韋傑所有，
    惟為被告王韋傑所否認，觀諸被告王韋傑車上之愷他命均係
    於駕駛座底下查獲，有照片1紙在卷可稽，參以證人郭惠菁
    亦於原審證述被告王韋傑通常將愷他命置於二前座中間之K
    盤上，是應認被告王韋傑車上如附表一編號6至9之愷他命均
    係被告黃聖豪所有，附此敘明。
(二)、法律修正後之問題：
    按行為後法律有變更者，適用行為時之法律，但行為後之法
    律有利於行為人者，適用最有利於行為人之法律，94年2月2
    日修正公布，自95年7月1日起施行之刑法第2條第1項訂有明
    文。此條規定乃與刑法第1條罪刑法定主義契合，而貫徹法
    律禁止溯及既往原則，係規範行為後法律變更所生新舊法律
    比較適用之準據法，刑法第2條本身雖經修正，但該條既屬
    適用法律之準據法，本身尚無比較新舊法之問題，應一律適
    用裁判時之現行刑法第2條規定以決定適用之刑罰法律。
    經查：
  1.刑法第30條修正前之規定為：「幫助他人犯罪者，為從犯。
    雖他人不知幫助之情者，亦同。從犯之處罰，得按正犯之刑
    減輕之」，修正施行後之規定則為：「幫助他人實行犯罪行
    為者，為幫助犯。雖他人不知幫助之情者，亦同。幫助犯之
    處罰，得按正犯之刑減輕之」，揆諸本條之修正理由係為釐
    清幫助犯從屬性之疑義，並明示幫助犯之成立，亦以被幫助
    者著手犯罪之實行，且具備違法性為必要，是應僅屬法理之
    明文化，而非屬法律之變更，而無比較適用之問題，應適用
    裁判時法。
  2.被告黃聖豪、林棕凱行為後，毒品危害防制條例第4條已於
    98年5月20日修正公布，針對當次公布之修正條文，未另訂
    施行日期（至原毒品危害條例第36條所規定：「本條例自公
    布後六個月施行」，核該條文所稱「本條例」係指92年7 月
    9日修正公布之該條例，並非指98年5月20日公布之部分修正
    條文），惟法律既經制定或修正並經總統公布，自應依一般
    原則，自公布日起算第三日起發生效力，此經司法院98 年6
    月29日院台廳一字第0980014643號函載明。是98年5月20 日
    修正公布之毒品危害防制條例修正條文之生效日期，應自公
    布日起至第三日即98年5月22日發生效力。比較修正前後之
    規定，以行為時之規定對被告較為有利，應適用98年5月20
    日修正公布前之毒品危害防制條例第4條第3項之規定。
(三)、按販賣毒品罪，並不以販入之後復行賣出為必要，祇要以營
    利為目的，將毒品販入或賣出，有一於此，其犯罪即已完成
    （參看最高法院25年非字第123號、67年臺上字第2500號判
    例）。本件被告黃聖豪係意圖販賣而販入上開凱他命，且其
    主觀上具有營利之意圖，均已如前述，其雖於販入上開愷他
    命後，未及販出即為警查獲，但並不影響其已成立之販賣既
    遂之犯行。核被告黃聖豪所為，係犯98年5月20日修正前毒
    品危害防制條例第4條第3項之販賣第三級毒品罪。被告林琮
    凱僅係居中介紹並陪同被告黃聖豪向某真實姓名年籍不詳之
    成年男子購買毒品，亦無證據可佐被告林棕凱有自己犯罪之
    意思出資販入扣案毒品，依「罪證有疑，利於被告」原則，
    應認被告林棕凱所為，係以幫助被告黃聖豪販賣第三級毒品
    之意思，為居間介紹或購買分裝袋之構成要件以外之行為，
    係犯刑法第30條第1項、98年5月20日修正前毒品危害防制條
    例第4條第3項之幫助販賣第三級毒品罪。被告林棕凱幫助被
    告黃聖豪販賣第三級毒品之犯行，應依刑法第30條第2項規
    定按正犯之刑減輕之。而起訴書認被告林棕凱係與被告黃聖
    豪共同販賣第三級毒品，惟其社會基本事實相同，爰依法變
    更起訴法條。
(四)、原審對被告黃聖豪、林棕凱論罪科刑固非無見。惟：(一)原判
    決事實欄漏未認定被告黃聖豪係基於營利之意圖而販入第三
    級毒品；(二)王韋傑應不成立幫助犯，原審認定其為幫助犯；
    (三)被告行為後，毒品危害防制條例第4 條業經修正，原審未
    及比較適用。被告黃聖豪、林棕凱提起上訴仍執陳詞，否認
    犯行，固無可採，惟原判決此部分既有可議，應由本院將黃
    聖豪販賣第三級毒品及定其執行刑暨林棕凱部分撤銷改判。
    審酌被告黃聖豪販賣第三級毒品愷他命及被告林棕凱幫助販
    賣第三級毒品愷他命，助長社會不良風氣，查扣之毒品數量
    非微，而施用毒品具有成癮性，其所為對於社會治安影響甚
    鉅，將嚴重危害國民身心健康，且被告黃聖豪、林棕凱二人
    於偵查及審理中均否認犯行，未見悔意等一切情狀，分別量
    處如主文所示之刑。
(五)、沒收部分：
  1.按「依毒品危害防制條例第18條第1項前段之規定，應予沒
    收銷燬之毒品，以經查獲之第一、二級毒品為限。又毒品依
    其成癮性、濫用性及對社會危害性，共分為四級，上開條例
    並就製造、運輸、販賣、意圖販賣而持有、以非法方法使人
    施用、引誘他人施用及轉讓不同品項之毒品等行為，分別定
    其處罰。至施用或持有第三、四級毒品，因其可罰性較低，
    故未設處罰之規定，僅就施用及持有第一、二級毒品科以刑
    罰。然鑑於第三、四級毒品均係管制藥品，特於同條例第11
    條之1明定無正當理由，不得擅自持有；第18條第1項後段復
    規定查獲之第三、四級毒品，無正當理由而擅自持有者，沒
    入銷燬之。從而，依同條例第18條第1項後段應沒入銷燬之
    毒品，專指查獲施用或持有之第三、四級毒品而言；倘係查
    獲製造、運輸、販賣、意圖販賣而持有、以非法方法使人施
    用、引誘他人施用或轉讓第三、四級毒品，既屬同條例相關
    法條明文規定處罰之犯罪行為，即非該條項應依行政程序沒
    入銷燬之範圍。又同條例第19條第1項所定『供犯罪所用或
    因犯罪所得之物』，係指犯第4條至第9條、第12條、第13條
    或第14條第1項、第2項之罪所用或所得之物，不包括毒品本
    身在內，是尚不得援用此項規定為第三、四級毒品之沒收依
    據。再同條例對於查獲之製造、運輸、販賣、意圖販賣而持
    有、以非法方法使人施用、引誘他人施用及轉讓第三、四級
    毒品之沒收，並無特別規定，如其行為已構成犯罪，則該毒
    品即屬不受法律保護之違禁物，應回歸刑法之適用，依刑法
    第38條第1項第1款之規定沒收之，始為適法。」（參看最高
    法院96年臺上字第884、727號判決）。扣案被告黃聖豪持有
    如附表一所示之愷他命為其販入之第三級毒品，屬違禁物，
    不問屬犯人與否，依刑法第38條第1 項第1 款規定宣告沒收
    。而包裝塑膠袋26個，係用於包裹愷他命，防其裸露、潮濕
    ，便於攜帶販賣，且與扣案粉末狀之愷他命應無不可析離之
    情事，係供犯販賣毒品罪所用之物，依毒品危害防制條例第
    19 條第1項宣告沒收。
  2.扣案如附表二編號1 之夾鍊袋129 個，尚非供犯罪所用之物
    ，僅屬被告黃聖豪所有供犯罪預備之物，依刑法第38條第1
    項第2 款規定宣告沒收（參看最高法院95年臺上第5014號判
    決）。
  3.扣案如附表二編號2 之0000000000號行動電話一具為被告黃
    聖豪所有用以聯絡販賣毒品而供犯罪所用之物；附表二編號
    4 之0000000000號行動電話各一具為被告林棕凱所有供幫助
    販賣毒品所用之物（依本院審理案件所悉，ＳＩＭ卡固原屬
    電信公司所有，但電信公司已於出租電話號碼時捨棄ＳＩＭ
    卡之所有權，該ＳＩＭ卡附屬在行動電話中使用，應屬使用
    人所有，故沒收行動電話包括該ＳＩＭ卡），均應依毒品危
    害防制條例第19條第1 項規定宣告沒收。
  4.至於附表二編號3、5、6、7、8所示之扣案之行動電話，因
    並無證據顯示係被告黃聖豪、林棕凱用以聯絡販賣毒品事宜
    ，而非供犯罪所用之物。而附表二編號10之扣案現金19萬1
    千元查與本案販入愷他命犯行無直接關連；附表二編號9所
    示之扣案電子磅秤1臺，非被告黃聖豪、林棕凱所有，此業
    經證人邱志峰於本院陳明，均不予宣告沒收。至於檢察官雖
    聲請依毒品危害防制條例第19條第3項規定將被告黃聖豪所
    有之車號2200-KR號自用小客車宣告沒收，惟按毒品危害防
    制條例第19條第3項關於「水、陸、空交通工具沒收之」之
    規定，必以與犯同條例第4條之罪有直接關係者為限（參看
    最高法院92年度臺上字第4445號判決）。查被告黃聖豪所駕
    駛前開自用小客車，僅係以之為代步工具，於客觀上難認與
    其所犯販賣第三級毒品罪，具有直接關係，尚不得併予宣告
    沒收，併此敘明。
二、無罪部分（王韋傑、李宗錡）：
(一)、公訴意旨略以：王韋傑、李宗錡明知愷他命係屬毒品危害防
    制條例管制之第三級毒品，依法不得販賣，竟與黃聖豪、林
    棕凱共同基於販賣愷他命之犯意聯絡及行為分擔，由林棕凱
    以0000000000號行動電話與王韋傑使用之0000000000號行動
    電話聯繫，要王韋傑購買分裝袋，王韋傑明知係作毒品分裝
    之用，仍基於幫助販賣愷他命之犯意，購買分裝袋，於95年
    6 月21日凌晨零時許，駕駛車牌號碼2827-KR 號自小客車搭
    載不知情之郭惠菁，至「民生汽車澡堂」與黃聖豪、林棕凱
    會合，並將購買之分裝袋即夾鏈袋交由林棕凱轉交黃聖豪。
    李宗錡則提供電子磅秤黃聖豪秤重分裝。王韋傑、李宗錡並
    與黃聖豪、林棕凱共同在該洗車場櫃檯分裝愷他命。因認王
    韋傑、李宗錡涉犯毒品危害防制條例第4 條第3 項之販賣第
    三級毒品罪嫌云云。
(二)、按犯罪事實應依證據認定之，無證據不得認定犯罪事實；次
    按不能證明被告犯罪者，應諭知無罪之判決，刑事訴訟法第
    154條第2項、第301條第1項分別定有明文。又事實之認定，
    應憑證據，如未能發現相當證據，或證據不足以證明，自不
    能以推測或擬制之方法，以為裁判基礎。且認定犯罪事實所
    憑之證據，雖不以直接證據為限，間接證據亦包括在內，然
    無論直接或間接證據，其為訴訟上之證明，須於通常一般之
    人均不致於有所懷疑，而得確信其為真實之程度者，始得據
    之為有罪之認定，倘其證明尚未達到此一程度，而有合理性
    懷疑之存在時，即無從為有罪之認定（參看最高法院40年臺
    上字第86 號、76年臺上字第4986號判例）。而共犯之成立
    ，除共同實施犯罪行為者外，其就他人之行為負共犯之責者
    ，以有意思聯絡為要件，若事前並未合謀，實施犯罪行為之
    際，又係出於行為者獨立之意思，即不負共犯之責（參看最
    高法院19年上字第694號判例）。又刑法上所謂幫助犯者，
    係指於他人實施犯罪之前或犯罪之際，予以助力，使之易於
    實施或完成犯罪行為之謂，故以「事先幫助」及「事中幫助
    」為限，若於他人犯罪行為完成後，予以助力，即學說上所
    謂「事後幫助」，除法律別有處罰規定外，不成立幫助犯（
    參看最高法院98年臺上字第6600號判決）。
(三)、公訴人認被告王韋傑、李宗錡涉有販賣第三級毒品罪嫌，係
    以被告王韋傑應被告林棕凱之請求購買扣案之分裝袋並交付
    予被告林棕凱；被告李宗錡提供電子磅秤，且被告黃聖豪在
    被告李宗錡經營之民生汽車澡堂內分裝扣案毒品，為其論據
    。被告王韋傑、李宗錡則否認有何共同販賣第三級毒品之犯
    行，被告王韋傑辯稱：伊雖有購買分裝袋交與被告林棕凱，
    惟伊不知被告林棕凱請伊購買分裝袋之目的為何，伊就被告
    黃聖豪購入第三級毒品乙節並不知情，亦未分裝毒品。被告
    李宗錡辯稱：扣案電子磅秤係客人遺留，非其所有，且未共
    同分裝毒品等語。經查：
  1.扣案毒品係被告黃聖豪一人於民生汽車澡堂內分裝，被告王
    韋傑、李宗錡並未參與，此經被告黃聖豪於原審訊問及審理
    時證述明確。且被告黃聖豪於原審審理時亦證稱：「（現場
    查獲電子秤何人所有？）那是從李宗錡的洗車場拿過來的。
    （你到民生汽車澡堂前是否就知道李宗錡那邊有電子秤？）
    是，當天早上我到民生汽車澡堂，我在櫃台內抽屜有看到電
    子秤。（你稱之前在櫃檯看到電子秤你自己拿來用，所以並
    不是李宗錡主動提供你電子秤？）對。」（聲羈字卷第9頁
    ，原審卷第165頁背面到第166頁）。此與證人即「民生汽車
    澡堂」員工邱志峰於本院所證：「我不知道磅秤是誰的，但
    是我在清理車內時，把該電子磅秤拿出來放在一個專門擺置
    客人遺留物品的抽屜，忘了放回去。」相符（見本院卷第46
    頁）。足認上揭電子磅秤非被告李宗錡所有，且被告李宗錡
    亦無主動提供該電子磅秤供被告黃聖豪分裝毒品之行為。
  2.又被告林棕凱雖曾於95年6月20日下午8時36分起，與被告王
    韋傑通話中談及「未成年的可以嗎？」、「好啊好啊有一個
    好像50幾年次還是60幾年次的」，且該談話內容就未成年的
    描述有矛盾之處，然是否即能據此認定上開談話即為被告黃
    聖豪所供述愷他命1 包1 公克約5 、6 萬元之價格，非無疑
    義。且上開通話之時間為下午8 時36分許，惟被告林棕凱於
    原審審理時所證同日前往太子三溫暖之時間則為同日晚上約
    9 點、10點（見原審卷第158 頁背面）。則被告林棕凱是否
    有可能於被告黃聖豪販入愷他命前，即得先向被告王韋傑告
    稱被告黃聖豪販入愷他命之價格，亦屬有疑。故無法排除林
    棕凱與王韋傑間係朋友關係，彼等於電話中非為愷他命之價
    格，而係就其他問題為上開內容交談之可能性。故尚難以上
    揭監聽譯文之內容，逕認被告王韋傑於購買分裝袋前，即已
    知悉被告黃聖豪購入毒品之價格，而與被告黃聖豪就購入第
    三級毒品有犯意之聯絡。
(四)、退步言之，縱認被告王韋傑、李宗錡於被告黃聖豪購入扣案
    毒品後，基於幫助被告黃聖豪分裝毒品便利販賣之意思，分
    別購買分裝袋及提供電子磅秤及場所予被告黃聖豪分裝，惟
    黃聖豪基於營利之意圖而販入上開愷他命時，即已成立販賣
    第三級毒品罪既遂，而黃聖豪其後要賣愷他命給何人？並無
    證據加以證明，難認被告黃聖豪已尋得銷售之對象，自亦無
    從認定王韋傑、李宗錡對黃聖豪購入愷他命後，幫助黃聖豪
    為販賣愷他命給其他不特定之人。而在黃聖豪原先意圖販賣
    而販入愷他命之後，被告王韋傑、李宗錡所為購買分裝袋、
    提供電子磅秤，均屬事後幫助之範疇，依上揭說明，亦難以
    販賣第三級毒品之幫助犯相繩。
(五)、綜上，公訴人提出之證據，尚無從獲致被告王韋傑、李宗錡
    就被告黃聖豪販賣第三級毒品之犯行，有何犯意聯絡及行為
    分擔之確信，依「罪證有疑，利於被告」原則，尚不能僅因
    被告黃聖豪在被告李宗錡開設之「民生汽車澡堂」，使用放
    置於「民生汽車澡堂」內之電子磅秤及被告王韋傑所購買之
    分裝袋分裝毒品，遽論被告王韋傑、李宗錡有何販賣毒品或
    幫助販賣毒品之行為。此外，檢察官復未提出其他積極證據
    ，資以證明被告王韋傑、李宗錡確有其所指之犯行。
(六)、原審對被告李宗錡為無罪之諭知，經核尚無不合。檢察官提
    起上訴認「民生汽車澡堂」為被告李宗錡所開設，且證人侯
    錦淳證稱「民生汽車澡堂」內面積不大，被告黃聖豪在其內
    分裝毒品，被告李宗錡當無不知之理，且被告黃聖豪亦證稱
    有要被告李宗錡幫忙看毒品，顯見被告李宗錡知情並提供助
    力云云。惟無事實足認被告李宗錡於被告黃聖豪購買毒品時
    ，即已知悉並提供助力，且縱認被告李宗錡確知悉被告黃聖
    豪分裝毒品並提供電子磅秤及幫忙看顧，亦屬事後之幫助，
    不成立幫助犯。檢察官此部分之上訴，為無理由，應予駁回
    。
(七)、就被告王韋傑部分，原審未予詳察，對被告王韋傑為有罪之
    判決，容有未洽，被告王韋傑提起上訴，否認犯罪，非無理
    由，應由本院將原判決關於王韋傑部分撤銷改判，另諭知被
    告王韋傑無罪。
三、被告林棕凱不另為無罪諭知部分：
(一)、公訴意旨又以：林棕凱承黃聖豪之意叫王韋傑購入分裝袋，
    分裝毒品愷他命，認林棕凱此部分亦係其販賣愷他命犯行之
    一部分云云。
(二)、惟林棕凱固有告知黃聖豪愷他命之消息，陪同黃聖豪購買前
    述愷他命，而黃聖豪此部分即已成立販賣第三級毒品之罪，
    林棕凱亦應成立幫助販賣第三級毒品之罪，已如前之所述。
    因本件並未查獲，黃聖豪已就販入之愷他命尋得銷售對象，
    並已著手其後之銷售行為，故黃聖豪僅就其販入部分負刑責
    ，林棕凱亦僅就黃聖豪販入愷他命之行為負幫助犯之責。至
    於其後林棕凱請王韋傑購買分裝袋部分，不能令王韋傑負刑
    責，已如上之所述，林棕凱亦同此，不能令其就此部分，再
    負刑責。因檢察官認林棕凱此部分行為係林棕凱販賣愷他命
    行為之一部分，屬裁判上一罪，故不另為無罪之諭知。
據上論斷，應依刑事訴訟法第369條第1項前段、第364條、第299
條第1 項前段、第301 條第1 項、第368 條，98年5 月20日修正
公布前毒品危害防制條例第4 條第3 項、第19條第1 項，刑法第
2條 第1 項前段、第11條前段、第30條、第38條第1 項第1 款、
第2 款，判決如主文。
本案經檢察官張秋雲到庭執行職務。
中    華    民    國    99    年    2     月    2     日
                  刑事第六庭審判長  法  官  林明俊
                                    法  官  郭豫珍
                                    法  官  何信慶
以上正本證明與原本無異。
如不服本判決，應於收受送達後10日內向本院提出上訴書狀，其
未敘述上訴之理由者並得於提起上訴後10日內向本院補提理由書
（均須按他造當事人之人數附繕本）「切勿逕送上級法院」。
                                    書記官  蕭詩穎
中    華    民    國    99    年    2     月    3     日
附錄本案論罪科刑法條：
98年5月20日修正公布前毒品危害防制條例第4條第3項
製造、運輸、販賣第三級毒品者，處5年以上有期徒刑，得併科
新臺幣5百萬元以下罰金。
附表一：
┌──┬──────────────────┬─────────────┬────────┐
│編號│      扣  押  物  品  名  稱        │  扣押物品清單號碼        │ 查  扣  地  點 │
├──┼──────────────────┼─────────────┼────────┤
│ 1  │第三級毒品愷他命1包（毛重1.75公克） │95年度藍保管字第1701號    │民生汽車澡堂    │
├──┼──────────────────┼─────────────┼────────┤
│ 2  │第三級毒品愷他命1 包（毛重5 公克）  │同上                      │同上            │
├──┼──────────────────┼─────────────┼────────┤
│ 3  │第三級毒品愷他命1 包（毛重50公克）  │同上                      │同上            │
├──┼──────────────────┼─────────────┼────────┤
│ 4  │第三級毒品愷他命1 包（毛重70公克）  │同上                      │同上            │
├──┼──────────────────┼─────────────┼────────┤
│ 5  │第三級毒品愷他命18包                │同上                      │同上            │
│    │（每包毛重100 公克）                │                          │                │
├──┼──────────────────┼─────────────┼────────┤
│ 6  │第三級毒品愷他命1包（毛重2.35公克） │同上                      │王韋傑使用車號  │
│    │                                    │                          │2827-KR自小客車 │
├──┼──────────────────┼─────────────┼────────┤
│ 7  │第三級毒品愷他命1 包（毛重20公克）  │同上                      │同上            │
├──┼──────────────────┼─────────────┼────────┤
│ 8  │第三級毒品愷他命1 包（毛重50公克）  │同上                      │同上            │
├──┼──────────────────┼─────────────┼────────┤
│ 9  │第三級毒品愷他命1包（毛重100公克）  │同上                      │同上            │
│    │                                    │                          │                │
├──┼──────────────────┴─────────────┴────────┤
│總重│總純質淨重1964.08公克。                                                           │
└──┴─────────────────────────────────────────┘
附表二：
┌──┬─────────────┬─────────┬───────────────┐
│編號│ 扣  押  物  品  名  稱   │  扣押物品清單號碼│        備    註              │
├──┼─────────────┼─────────┼───────────────┤
│ 1  │夾鏈袋129 個              │95年度藍字第1701號│黃聖豪所有                    │
│    │                          │扣押物品清單      │                              │
├──┼─────────────┼─────────┼───────────────┤
│ 2  │Ｎｏｋｉａ廠牌行動電話1具 │同上              │黃聖豪所有，內含0000000000 號 │
│    │                          │                  │行動電話門號之ＳＩＭ卡一張    │
├──┼─────────────┼─────────┼───────────────┤
│ 3  │Ｎｏｋｉａ廠牌行動電話1具 │同上              │黃聖豪所有，內含0000000000 號 │
│    │                          │                  │行動電話門號之ＳＩＭ卡一張    │
├──┼─────────────┼─────────┼───────────────┤
│ 4  │Ｎｏｋｉａ廠牌行動電話1具 │同上              │林棕凱所有，內含0000000000 號 │
│    │                          │                  │行動電話門號之ＳＩＭ卡一張    │
├──┼─────────────┼─────────┼───────────────┤
│ 5  │Ｎｏｋｉａ廠牌行動電話1具 │同上              │林棕凱所有，內含0000000000 號 │
│    │                          │                  │行動電話門號之ＳＩＭ卡一張    │
├──┼─────────────┼─────────┼───────────────┤
│ 6  │Ｎｏｋｉａ廠牌行動電話1具 │同上              │林棕凱所有，內含0000000000 號 │
│    │                          │                  │行動電話門號之ＳＩＭ卡一張    │
├──┼─────────────┼─────────┼───────────────┤
│ 7  │Ｎｏｋｉａ廠牌行動電話1支 │同上              │王韋傑所有，內含0000000000 號 │
│    │                          │                  │行動電話門號之ＳＩＭ卡一張    │
├──┼─────────────┼─────────┼───────────────┤
│ 8  │ＬＧ廠牌行動電話1具       │同上              │李宗錡所有，內含0000000000 號 │
│    │                          │                  │行動電話門號之ＳＩＭ卡一張    │
├──┼─────────────┼─────────┼───────────────┤
│ 9  │電子磅秤1台               │同上              │                              │
├──┼─────────────┼─────────┼───────────────┤
│ 10 │現金新臺幣19萬1000元      │95年度綠藍第1699號│黃聖豪所有                    │
│    │                          │扣押物品清單      │                              │
└──┴─────────────┴─────────┴───────────────┘

司法院資訊處製作；財團法人民間司法改革基金會備份。
